臺北高等行政法院判決　　　　　　　　　　　　　　九十一年度訴字第四七七○號
　　　　　　　　　　　　　　　.
　　原　　　告　甲○○
　　被　　　告　財政部臺灣省北區國稅局
　　代　表　人　林吉昌（局長）
　　訴訟代理人　乙○○
　　　　　　　　丙○○
右當事人間因綜合所得稅事件，原告不服財政部中華民國九十一年十月四日台財訴字
第０九一００四０四六九號訴願決定，提起行政訴訟，本院判決如左：
    主　　　文
原告之訴駁回。
訴訟費用由原告負擔。
　　事　　　實
一、事實概要：原告八十九年度綜合所得稅結算申報，列報取有國華人壽股份有限公
    司（以下簡稱國華人壽公司）非經常性薪資所得新台幣（下同）二、一三四、六
    一０元及四六、五００元（合計二、一八一、一一０元），扣除必要費用五六七
    、０八九元後，非經常性薪資所得淨額為一、六一四、０二一元，嗣被告所屬台
    北縣分局查得原告取自國華人壽公司之上開二筆薪資所得並非「非經常性之薪資
    所得」，爰將原告所列報之必要費用五六七、０八九元予以剔除。原告不服，申
    經復查結果，未獲准變更，提起訴願，亦遭決定駁回，遂向本院提起行政訴訟。
二、兩造聲明：
　(一)原告聲明：
　　1.訴願決定、原處分均撤銷。
    2.訴訟費用由被告負擔。
　(二)被告聲明：
　　1.駁回原告之訴。
　　2.訴訟費用由原告負擔。
三、兩造之爭點：原告自國華人壽公司所取得共計二、一八一、一一０元金額，究係
                屬執行業務所得抑薪資所得？
  (一)原告主張之理由：按自八十七年四月份起壽險業納入勞基法之規範，因此八十七
    年度以後公司發給之扣繳憑單分為格式５０（薪資）及＊５０（非經常性薪津）
    ，其中格式５０之薪資收入，亦即基本薪，於退休時係計入勞基法規定之基數計
    算，而格式＊５０之非經常性薪津係佣金部分，在將來退休給付，不列入退休金
    計算，既係佣金收入，理應比照直銷人員之佣金扣除百分之二十六必要費用，是
    被告所為處分顯有違誤。
　(二)被告答辯之理由：
　　1.按「個人之綜合所得總額，以其全年左列各類所得合併計算之︰．．．第三類
　　　︰薪資所得︰凡公、教、軍、警、公私事業職工薪資及提供勞務者之所得︰一
      、薪資所得之計算，以在職務上或工作上取得之各種薪資收入為所得額。二、
      前項薪資包括︰薪金、俸給、工資、津貼、歲費、獎金及紅利各種補助費。但
      為雇主之目旳，執行職務而支領之差旅費、日支費及加班費不超過規定標準者
      ，及依第四條規定免稅之項目，不在此限。」，為所得稅法第十四條第一項第
      三類所明定。又「三、關於建議保險業務員之所得歸屬執行業務所得或其他所
      得乙節，因所得稅法第十四條第一項第二類規定之執行業務所得，係指同法第
      十一條第一項規定，具有律師、會計師、建築師、技師、醫師、藥師、助產士
      、著作人、經紀人、代書人．．．等身分者，所取得之業務收入，減除其成本
      及費用後之餘額而言。本案之保險業務員，既未具有上述執行業務者之身分，
      其在職務上或工作上所取得之報酬，仍屬薪資所得，所請未便同意。」，亦經
      財政部八十九年五月十二日臺財稅第０八九００二一二六二號函釋有案。
    2.本件原告八十九年度綜合所得稅結算申報，經查原告取自國華人壽公司薪資所
      得計四筆分別為二、一三四、六一０元，四六、五００元，四六一、一一七元
      ，一二０、四八０元合計二、七六二、七０七元，被告所屬台北縣分局核定其
      綜合所得總額為三、九四四、八一四元，淨額為三、一二六、八八八元。原告
      不服，主張壽險業薪資所得必須招攬業務才有佣金收入，應扣除百分之二十六
      費用，以符租稅公平云云，申經被告復查決定，以經查原告八十九年度綜合所
      得稅結算申報，自行列報取自國華人壽公司非經常性薪資所得二、一三四、六
      一０元及四六、五００元計二、一八一、一一０元，扣除必要費用五六七、０
      八九元，非經常性薪資所得淨額一、六一四、０二一元，惟經依財稅資料中心
      歸戶資料顯示，原告取自國華人壽公司之所得屬薪資所得而非執行業務所得，
      且經國華人壽公司八十九年七月十九日（八九）華壽業管字第一一三三號函覆
      略述：「二、甲○○、楊公誠、李芳琴等三員與本公司為聘僱關係，王惠敏與
      本公司為承攬關係。」，有國華人壽公司八十九年七月十九日（八九）華壽業
      管字第一一三三號函附卷可稽，原核定依前揭法令規定按全額核課其薪資所得
      ，尚無不合。至原告主張壽險業薪資所得必須招攬業務才有佣金收入，應扣除
      百分之二十六費用，以符租稅公平一節，查國華人壽公司與原告係屬僱傭關係
      ，並非承攬關係，其在職務上所取得之報酬為薪資所得，依規定僅得扣除薪資
      特別扣除額，要難適用執行業務所得扣除必要費用之規定，是原核依首揭法條
      規定，剔除其列報之必要費用及成本，並無不合等由，駁回其復查之申請。原
      告不服，循序提起訴願，經財政部九十一年十月四日臺財訴字第０九一００四
      ０四六九號訴願決定，原告取得之「非經常性薪資」，為其職務上或工作上所
      取得之報酬，依首揭法條規定，仍屬薪資所得，有所得即應課稅，至其是否為
      將來退休金計算之基礎，並不影響其應併課綜合所得稅之所得類別，所訴顯係
      誤解法令規定，核無足採為由，駁回其訴願之申請。原告復執前詞爭執，自難
      謂有理由，原處分請予維持。
    3.茲據原告主張，自八十七年四月份起壽險業納入勞基法之規範，因此八十七年
      度以後公司發給之扣繳憑單分為格式５０（薪資）及＊５０（非經常性薪津）
      ，其中格式＊５０之非經常性薪津係佣金部分，在將來退休給付，不列入退休
      金計算，既係佣金收入，理應比照直銷人員之佣金扣除百分之二十六必要費用
      ，懇請衡量實際情形，給予公平之對待云云，資為爭議。查稽徵機關所定薪資
      所得格式代號均為５０，並無格式５０（薪資）及＊５０（非經常性薪津）之
      分野；且原告與國華公司訂立者既屬僱傭契約關係，列屬薪資所得，並無不合
      ，核無執行業務所得扣除必要費用之適用，併予陳明。
    理　　　由
一、按「本法稱執行業務者，係指律師、會計師、建築師、技師、醫師、藥師、助產
    士、著作人、經紀人、代書人、工匠、表演人及其他以技藝自力營生者。」、「
    個人之綜合所得總額，以其全年左列各類所得合併計算之︰．．．第三類︰薪資
    所得︰凡公、教、軍、警、公私事業職工薪資及提供勞務者之所得︰一、薪資所
    得之計算，以在職務上或工作上取得之各種薪資收入為所得額。二、前項薪資包
    括︰薪金、俸給、工資、津貼、歲費、獎金及紅利各種補助費。但為雇主之目旳
    ，執行職務而支領之差旅費、日支費及加班費不超過規定標準者，及依第四條規
    定免稅之項目，不在此限。」，分別為行為時所得稅法第十一條第一項、第十四
    條第一項第三類所明定。
二、本件原告八十九年度綜合所得稅結算申報，其中列報取自國華人壽公司非經常性
    薪資所得二、一三四、六一０元及四六、五００元（合計二、一八一、一一０元
    ），扣除必要費用五六七、０八九元，經被告以原告係國華人壽公司業務人員，
    系爭二、一八一、一一０元為薪資所得性質，並非執行業務所得，乃剔除必要費
    用等情，有原告八十九年度綜合所得稅結算申報書、扣繳憑單等影本附於原處分
    卷可稽。原告雖主張壽險業務員必須招攬業務才有佣金收入，系爭非經常性收入
    即係佣金，自應予減除必要用費等語。惟查本件原告與國華人壽公司係聘僱關係
    ，此觀卷附國華人壽公司八十九年七月十九日（八九）華壽業管字第一一三三號
    函影本所載「二、甲○○、楊公誠、李芳琴等三員與本公司為聘僱關係，王惠敏
    與本公司為承攬關係。」內容即明，是原告本身並非雇主、事業主，其與國華人
    壽公司之間具有業務主屬之僱傭關係，毋庸置疑。又國華人壽公司與原告等人間
    之契約非屬單純僱傭契約，從而系爭「薪資所得」即應依其與國華人壽公司之契
    約實質內容認定究屬何種所得，而非拘泥於其契約之形式，亦與國華人壽公司及
    其員工間所成立之契約究屬單一勞動契約、承攬契約抑或承攬與僱傭之混合契約
    無涉。第以系爭原告自國華人壽公司所取得者固名為非經常性薪津，然國華人壽
    公司於發給原告系爭所得時，業已代為扣繳，與一般獨立執行業者之情形不同，
    是原告所稱該金額性質為佣金即有可議；且查業務員就其執行保險招攬業務除自
    行負擔之費用如交通費、電話費等外，就雇主經營保險業務所需之成本費用等大
    部分無庸負擔盈虧之責，是原告縱有執行業務情形，亦與一般獨立執行業務者有
    間，故其所取得之報酬金額自不得申報為執行業務所得，甚為灼然。再系爭二、
    一八一、一一０元金額既係因原告提供勞務而自雇主即國華人壽公司所獲得之對
    價，性質上為因工作而獲得之「所得」，即屬所得稅法第十四條第一項第三類規
    定之工作上提供勞務之薪資所得，亦不因其名目或名稱非「工資」或「薪資」而
    異其性質，是被告將系爭金額認列為薪資所得，即非無據。況稽徵機關所定薪資
    所得格式代號均為５０，原告扣繳憑單上雖有格式５０（薪資）及＊５０（非經
    常性薪津）之分野，然應僅係國華人壽公司所附加，並無任何稅法上之意義，仍
    無礙於其性質為薪資所得之認定；至系爭非經常性薪津是否為將來退休金計算之
    基礎，與其應併課綜合所得稅之所得類別係屬二事，自不得執為執行業務所得之
    依據，原告所稱委無可取。從而被告以系爭金額為薪資所得性質，並非執行業務
    所得，乃剔除必要費用，併予以核課原告綜合所得稅，所為處分洵無違誤，訴願
    決定予以維持，亦無不合，原告之訴難認為有理由，應予駁回。
據上論結，本件原告之訴為無理由，依行政訴訟法第九十八條第三項前段，判決如主
文。
中　　華　　民　　國　　九十三　　　年　　　三　　　　月　　　二十五　　日
                            臺 北 高 等 行 政 法 院  第 三 庭
                                           審 判 長  法    官  鄭忠仁
                                                     法    官  侯東昇
                                                     法    官  林育如
右為正本係照原本作成。
如不服本判決，應於送達後二十日內，向本院提出上訴狀並表明上訴理由，如於本判
決宣示後送達前提起上訴者，應於判決送達後二十日內補提上訴理由書（須按他造人
數附繕本）。
中　　華　　民　　國　　九十三　　　年　　　三　　　　月　　二十五　　　日
　　　　　　　　　　　　　　　　　　　　             書 記 官　林惠堉
